【裁判字號】    91,交聲,1708
【裁判日期】    920129
【裁判案由】    違反道路交通管理處罰條例聲明異議
【裁判全文】
臺灣臺北地方法院交通事件裁定                  九十一年度交聲字第一七八號
    受處分人    甲○○  男  三.
    即異議人
    送達代收人  蔡佩真    住同.
右列受處分人因違反道路交通管理處罰條例案件，對於臺北市交通事件裁決所中華民
國九十一年十一月十九日所為之處分（原處分案號：北市裁三字第車裁二二－Ａ00
000000號、北市裁三字第駕裁二二－Ａ00000000號），聲明異議，本
院裁定如左：
    主      文
異議均駁回。
    理      由
一、按道路交通管理處罰條例所稱之汽車，依該條例第三條第八款規定，包括機器腳
    踏車在內，而汽車駕駛人，爭道行駛且不依規定駛入來車道者，處新台幣（下同
    ）六百元以上一千八百元以下罰鍰，道路交通管理處罰條例第四十五條第一項第
    三款定有明文；且汽車駕駛人駕駛汽車違反道路交通管理處罰條例第四十五條規
    定者，除應依該條所規定之罰鍰處罰外，並予記違規點數一點，道路交通管理處
    罰條例第六十三條第一項第一款亦定有明文。再行為人如係騎乘機車爭道行駛且
    不依規定駛入來車道為警舉發，而在舉發通知單上所載之應到案日期前聽候裁決
    ，經主管機關調查後仍認定其有違規之行為者，依違反道路交通管理事件統一裁
    罰基準及處理細則第四十四條第一項及違反道路交通管理事件統一裁罰基準表（
    以下稱基準表）之規定，需對該違規行為人處以九百元之罰鍰。又逕行舉發違反
    道路交通管理事件，經汽車所有人依通知單之應到案日期前到案，並告知違規駕
    駛人姓名、身分證統一編號及住址者，處罰機關應即另行通知違規駕駛人到案依
    法處理；逾應到案日期，處罰機關應依道路交通管理處罰條例第八十五條第三項
    規定處罰該汽車所有人，違反道路交通管理事件統一裁罰標準及處理細則第二十
    四條亦定有明文，易言之，如汽車駕駛人爭道行駛且不依規定駛入來車道，為警
    當場攔停者，處罰機關固應對汽車之駕駛人為處罰，惟若舉發機關並非當場對該
    部汽車攔停，而係依違反道路交通管理事件統一裁罰基準及處理細則第二十三條
    第一項第五款規定以科學儀器取得違規證據資料（如照相機或測速器）逕行舉發
    者，此際舉發機關只能依上開處理細則第二十三條第二項規定對汽車所有人為掣
    單舉發，而如經舉發之汽車所有人在舉發通知單之應到案日期前到案，並告知處
    罰機關該名違規駕駛人姓名、身分證統一編號及住址者，處罰機關應即依前開細
    則第二十四條規定處罰該名違規駕駛人，如汽車所有人未於應到案日期前到案或
    雖於應到案日期前到案，而未告知處罰機關實際之違規駕駛人者，處罰機關仍應
    依道路交通管理處罰條例第八十五條第三項「本條例關於車輛駕駛人之處罰，如
    應歸責於車輛所有人者，處罰車輛所有人。」規定，對車輛所有人加以處罰。
二、本件受處分人即異議人甲○○所有之車號ＮＪＮ－六二三號重機車，先後於民國
    九十一年九月十日上午七時四十二分許、同年月十六日上午七時四十四分許，行
    經台北市○○路○○道行駛且不依規定而駛入對向來車道，均為台北市政府警察
    局大安分局交通分隊（以下稱大安分局）員警陳信傑以拍照方式加以取證，並以
    受處分人所有該部車號機車有違反前揭道路交通管理處罰條例第四十五條第一項
    第三款規定之行為逕行掣單舉發，經將舉發通知單送達於受處分人後，受處分人
    向原處分機關提出申訴，惟未明白告知原處分機關當時該部機車之違規駕駛人之
    確實姓名及年籍，經原處分機關請原舉發單位即大安分局調查結果，仍認受處分
    人所有之該部機車有於前揭路段爭道行駛且不依規定而駛入對向來車道行為，原
    處分機關乃依前揭道路交通管理處罰條例第四十五條第一項第三款、第六十三條
    第一項第一款、第八十五條第三項及違反道路交通管理事件統一裁罰基準及處理
    細則第二十四條、第四十四條第一項暨基準表之規定，就上開二次違規行為均於
    九十一年十一月十九日分別裁處異議人罰鍰九百元併記違規點數一點。
三、受處分人所提出之聲明異議狀意旨略以：本案舉發地點芳蘭路為兩線車道，平常
    路邊違規停放汽車情形嚴重，造成該路段只剩下一線車道致汽車與機慢車爭道，
    受處分人原行駛於內側車道，因遭受後方汽車強行切入超車，為避免受推擠擦撞
    之危險始暫時駛入來車道，卻於一週內遭兩度舉發，執勤員警倘於受處分人第一
    次違規時即予告知，受處分人即不致再次違規受罰云云。惟查：受處分人所有上
    開機車於前述時地確有爭道行駛且不依規定而駛入對向來車道之違規事實，有違
    規當時所攝舉發照片二幀在卷可稽，由前揭舉發相片以觀，確實可以清晰辨認受
    處分人所有前開機車已逾越分道雙黃線而駛入對向來車道逆向行進，受處分人前
    開所辯或屬其違規之動機，或屬對員警舉發方式之不滿，然均無解於其違規事實
    之成立，洵非可採，本件事證明確，受處分人之違規行為堪以認定。
四、綜上所述，受處分人所有之前開機車確有在前述時地爭道行駛且不依規定而駛入
    對向來車道之違規行為，從而原處分機關依前揭道路交通管理處罰條例第四十五
    條第一項第三款、第六十三條第一項第一款、第八十五條第三項及違反道路交通
    管理事件統一裁罰基準及處理細則第二十四條、第四十四條第一項暨基準表之規
    定，就上開二次違規行為均分別裁處異議人罰鍰九百元，併予記違規點數一點，
    核無違誤，本件聲明異議為無理由，應予駁回。
據上論斷，應依道路交通案件處理辦法第十九條，裁定如主文。
中      華      民      國    九十二    年      一    月    二十九    日
                                      臺灣臺北地方法院交通法庭
                                          法  官  邱光吾
右正本證明與原本無異。
如不服本裁定，應於裁定送達後五日內向本院提出抗告狀。
                                          書記官  劉英芬
中      華      民      國      九十二    年      二    月     六       日


司法院資訊處製作；財團法人民間司法改革基金會備份。
